臺灣高等法院臺南分院刑事判決
110年度交上訴字第159號
上  訴  人  臺灣臺南地方檢察署檢察官
被      告  余桂鳳
選任辯護人  郭廷慶律師
上列上訴人因被告公共危險案件，不服臺灣臺南地方法院109年
度交訴字第168號中華民國109年11月26日第一審判決（起訴案號
：臺灣臺南地方檢察署109年度偵字第12778號），提起上訴，本
院判決如下：
    主  文
上訴駁回。
    事  實
一、余桂鳳於民國109年7月5日下午4時30分許，在臺南市永康區
    某釣蝦場食用摻有米酒之蝦子，仍基於酒後駕車之犯意，於
    同日下午6時許，駕駛車牌號碼000-0000號自小客車，沿臺
    南市永康區永平街由東往西方向行駛，而於同日下午6時30
    分許，行經臺南市永康區永平街與永華路口，左轉駛入永華
    路時，本應注意在劃有分向限制線（雙黃實線）之路段，不
    得駛入來車之車道內，而依當時天候晴、日間自然光線、柏
    油路面乾燥、無缺陷、亦無障礙物、視距良好，並無不能注
    意之情事，竟疏未注意及此，於左轉永華路（南向車道）後
    隨即貿然跨越雙黃線而駛入對向車道（北向車道）。適有馬
    儷庭騎乘車牌號碼000-0000號普通重型機車搭載胡凱萱在永
    華路北向車道上停等紅燈，因無法閃避而遭撞擊倒地，造成
    馬儷庭受有「左踝擦傷挫傷、下背挫傷」之傷害，胡凱萱則
    受有「左踝挫傷」之傷害（過失傷害部分未據告訴）。詎余
    桂鳳明知所駕駛自小客車擦撞機車而肇事，並已致馬儷庭、
    胡凱萱受傷，竟未停留現場協助救護或等待警方到場處理，
    基於肇事逃逸之犯意，逕自駕駛上開車輛離去。嗣與馬儷庭
    同行之林承佑見狀，立即騎乘機車追趕余桂鳳，而在文化路
    000號前將余桂鳳攔下。經警據報前往現場處理，並對余桂
    鳳進行呼氣酒精濃度測試，於同日下午7時12分許測得其呼
    氣酒精濃度為每公升0.67毫克，始查悉上情。
二、案經臺南巿政府警察局永康分局報請臺灣臺南地方檢察署檢
    察官偵查起訴。
    理  由
一、按被告以外之人於審判外之陳述，雖不符刑事訴訟法第159
    條之1至第159條之4之規定，然經當事人於審判程序同意作
    為證據，法院審酌該言詞陳述或書面陳述作成時之情況，認
    為適當者，亦得為證據。又當事人、代理人或辯護人於法院
    調查證據時，知有第159條第1項不得為證據之情形，而未於
    言詞辯論終結前聲明異議者，視為有前項之同意，刑事訴訟
    法第159條之5定有明文。立法意旨在於傳聞證據未經當事人
    之反對詰問予以核實，原則上先予排除，惟若當事人已放棄
    反對詰問權，於審判程序中表明同意該等傳聞證據可作為證
    據，或於言詞辯論終結前未聲明異議，基於尊重當事人對傳
    聞證據之處分權，及證據資料愈豐富，愈有助於真實發見之
    理念，且強化言詞辯論主義，使訴訟程序得以順暢進行，上
    開傳聞證據亦均具有證據能力。查本案所引用之相關證據資
    料（詳後引證據），其中各項言詞或書面傳聞證據部分，縱
    無刑事訴訟法第159條之1至第159條之4或其他規定之傳聞證
    據例外情形，然業經本院審理時予以提示並告以要旨，且各
    經檢察官、被告余桂鳳及辯護人表示意見，當事人已知上述
    證據乃屬傳聞證據，已明示同意作為本案之證據使用（本院
    卷第63-65、88頁），而本院審酌上開證據資料製作時之情
    況，無不當取供及證明力明顯過低之瑕疵，認以之作為證據
    應屬適當，揆諸前開規定，應認均有證據能力。
二、認定犯罪事實所憑之證據及理由：
  ㈠前開不能安全駕駛動力交通工具、肇事致人傷害逃逸之犯罪
    事實，業據被告於原審及本院時（原審卷第72頁、本院卷第
    93-94頁）坦認不諱，核與證人即被害人馬儷庭、胡凱萱於
    警詢時（警卷第18-20、21-24頁）證述之情節相符，復經證
    人林承佑於警詢、偵查時（警卷第26-28頁、偵卷第28頁）
    證述屬實，且有馬儷庭、胡凱萱之奇美醫療財團法人奇美醫
    院診斷證明書各1份（警卷第29、31頁）、被告之臺南市政
    府警察局永康分局交通分隊道路交通事故當事人酒精測定紀
    錄表1紙（警卷第33頁）、財團法人台灣電子檢驗中心呼氣
    酒精測試器檢定合格證書1紙（警卷第35頁）、被告之臺南
    市政府警察局舉發違反道路交通管理事件通知單3張（警卷
    第37、39頁）、道路交通事故現場圖、道路交通事故調查報
    告表㈠、㈡各1份（警卷第45-49頁）、事故照片16張（警卷第
    59-73頁）、被告之證號查詢汽車駕駛人、車輛詳細資料報
    表各1紙（警卷第91-93頁）、檢察官109年9月7日行車紀錄
    器影像之勘驗筆錄1份暨截圖照片15張（偵卷第37-51頁）附
    卷可稽。從而，被告之任意性自白與事實相符，堪以採信。
  ㈡按汽車在劃有分向限制線之路段，不得駛入來車之車道內，
    道路交通安全規則第97條第1項第2款定有明文。查被告於前
    揭時、地駕車，本應注意上開規定，且依當時情形，客觀上
    又無不能注意之情形，竟疏未注意貿然跨越雙黃線而駛入對
    向車道，致發生本件交通事故。是被告確有違反上開注意義
    務之過失甚明。
  ㈢綜上所述，本案事證明確，被告上開不能安全駕駛動力交通
    工具、肇事致人傷害逃逸犯行，均堪認定，應依法論科。
三、論罪科刑：
  ㈠核被告所為，係犯刑法第185條之3第1項第1款之駕駛動力交
    通工具而吐氣所含酒精濃度達每公升0.25毫克以上之罪、同
    法第185條之4肇事致人傷害逃逸罪。被告所犯上開2罪，犯
    意各別、行為互殊，應予分論併罰。
  ㈡108年5月31日司法院釋字第777號解釋意旨雖指：「中華民國
    88年4月21日增訂公布之刑法第185條之4規定：『駕駛動力交
    通工具肇事，致人死傷而逃逸者，處六月以上五年以下有期
    徒刑。』（102年6月11日修正公布同條規定，提高刑度為一
    年以上七年以下有期徒刑，構成要件均相同）其中有關『肇
    事』部分，可能語意所及之範圍，包括『因駕駛人之故意或過
    失』或『非因駕駛人之故意或過失』（因不可抗力、被害人或
    第三人之故意或過失）所致之事故，除因駕駛人之故意或過
    失所致之事故為該條所涵蓋，而無不明確外，其餘非因駕駛
    人之故意或過失所致事故之情形是否構成『肇事』，尚非一般
    受規範者所得理解或預見，於此範圍內，其文義有違法律明
    確性原則，此違反部分應自本解釋公布之日起失其效力。」
    然被告對於本案事故之發生有過失，且其過失責任明確，並
    無不明確之情形，已如前述，故本案自非屬司法院釋字第77
    7號解釋所指因「肇事」文義有違法律明確性原則，應自本
    解釋公布之日起失其效力之範圍內，換言之，本案仍有刑法
    第185條之4規定之適用。另該解釋雖另認：「102年修正公
    布之刑法第185條之4規定，一律以一年以上七年以下有期徒
    刑為其法定刑，致對犯罪情節輕微者無從為易科罰金之宣告
    ，對此等情節輕微個案構成顯然過苛之處罰，於此範圍內，
    不符憲法罪刑相當原則，與憲法第23條比例原則有違。此違
    反部分，應自本解釋公布之日起，至遲於屆滿二年時，失其
    效力。」惟本件已斟酌上開意旨，就被告所犯肇事致人傷害
    逃逸罪，依犯罪情節予以量刑，已無上揭解釋所指「顯然過
    苛」之虞，故仍應予以依法審判，附此敘明。
四、原審以被告犯行罪證明確，因予適用刑法第185條之3第1項
    第1款、第185條之4、第41條第1項前段、第74條第1項第1款
    、第2項第5款、第93條第1項第2款等規定，並審酌被告食用
    含酒食物後，於呼氣後酒精濃度達每公升0.67毫克，仍駕車
    上路，不僅漠視自己安危，更枉顧法律禁止規範與公眾道路
    通行之安全。復於駕車不慎發生事故後未留在現場，逕行離
    去，提高被害人傷害增劇之風險及事後求償之困難，且有礙
    肇事者身分之追查，所為均有不該。惟念其犯後坦承犯行，
    被害人等所受傷害程度。兼衡被告之智識程度、生活狀況、
    犯罪動機、目的、手段、素行狀況等一切情形，分別量處被
    告有期徒刑三月（不能安全駕駛動力交通工具罪），並諭知
    易科罰金之折算標準；有期徒刑一年（肇事致人傷害逃逸罪
    ），以示懲儆。復說明：被告前未曾因故意犯罪受有期徒刑
    以上刑之宣告，有臺灣高等法院被告前案紀錄表在卷可憑，
    其因一時失慮，致罹刑章，然其犯罪後坦承犯行，犯後態度
    良好，且事後已立即與被害人馬儷庭、胡凱萱達成和解並賠
    償損害，有和解書2紙（本院卷第98、100頁）可憑，信被告
    經此論罪科刑之教訓，應知所警惕而無再犯之虞，並考量被
    告尚需照顧母親之家庭狀況，因認上開所宣告之2罪之刑均
    以暫不執行為適當，爰均依刑法第74條第1項第1款之規定，
    併諭知被告緩刑二年。然審酌被告所為仍對社會治安產生一
    定危險，為促使其日後謹慎行事，並本案中深切記取教訓，
    避免其再度犯罪，依刑法第74條第2項第5款、第93條第1項
    第2款規定，命被告在緩刑期間內向指定之政府機關、政府
    機構、行政法人、社區或其他符合公益目的之機構或團體，
    提供40小時之義務勞務併付保護管束，冀能使被告確實明瞭
    其行為所造成之危害，並培養正確法治觀念。本院審核原審
    認事用法俱無不合，又量刑輕重，係屬事實審法院得依職權
    裁量之事項，苟以行為人之責任為基礎，斟酌刑法第57條各
    款所列情狀而未逾越法定刑度，即不得遽指為違法。原判決
    已詳細記載其審酌科刑之一切情狀之理由，其所量處之刑，
    既未逾越法定刑度，亦未濫用自由裁量之權限，核無不當或
    違法之情形，故本院認原審所量處之刑，應屬允當。另罪刑
    宣告本身即有一定之警惕效果，且同就應報觀點而論，緩刑
    宣告效力事後遭撤銷而喪失，絕大程度取決於行為人本身之
    後續舉止，緩刑祇不過是刑罰暫緩執行而已，以刑罰為後盾
    之緩刑宣告，不唯使其仍具充分之個別威嚇力，更可確立刑
    罰應報予行為人痛苦之本質，無論對行為人本身或一般人而
    言，刑罰之威嚇功用，殆不至因緩刑而減弱，亦無損於刑罰
    目的之實現。是本院亦認給予被告附條件之緩刑，並無不當
    。檢察官上訴意旨以：被告就「酒後駕車公共危險」部分之
    犯罪情節、違反義務程度及主觀惡性等，均非屬輕微，原審
    就此部分宣告緩刑，是否契合社會之法感情？是否可達肇事
    逃逸罪立法者特別定較重之法定刑之效果？均顯有疑義；又
    被告於偵查及原審準備程序時，均矢口否認肇事逃逸部分的
    犯行，直至準備程序期日「後」，始具狀向原審表示願意認
    罪，顯見被告係到已「察覺本件事證確屬明確、原審亦某程
    度告以對事證會如何詮釋」後，才改變其態度稱願認罪。故
    原審就此部分給予被告緩刑，似並未具體說明得心證之過程
    等語，指摘原判決量刑過輕且宣告緩刑不當，為無理由，應
    予駁回。
據上論斷，應依刑事訴訟法第368條，判決如主文。
本案經檢察官許家彰提起公訴，檢察官吳梓榕提起上訴，檢察官
劉榮堂到庭執行職務。
中　　華　　民　　國　　110 　年　　4 　　月　　29　　日
                  刑事第三庭    審判長法　官  陳連發
                                      法　官  何秀燕
                                      法　官  洪榮家　　
以上正本證明與原本無異。
肇事逃逸部分，如不服本判決應於收受送達後20日內向本院提出
上訴書狀，其未敘述上訴理由者，並得於提起上訴後20日內向本
院補提理由書（均須按他造當事人之人數附繕本）「切勿逕送上
級法院」。
其他不得上訴。
　　　　　　　　　　　　　　　　　　　書記官  謝麗首　　
中　　華　　民　　國　　110 　年　　4 　　月　　29　　日
附錄本案論罪科刑之法條全文：
刑法第185條之3第1項
駕駛動力交通工具而有下列情形之一者，處 2 年以下有期徒刑
，得併科 20 萬元以下罰金：
一、吐氣所含酒精濃度達每公升零點二五毫克或血液中酒精濃度
    達百分之零點零五以上。
二、有前款以外之其他情事足認服用酒類或其他相類之物，致不
    能安全駕駛。
三、服用毒品、麻醉藥品或其他相類之物，致不能安全駕駛。
刑法第185條之4
駕駛動力交通工具肇事，致人死傷而逃逸者，處 1 年以上 7 年
以下有期徒刑。